【裁判字號】    97,台上,4603
【裁判日期】    970918
【裁判案由】    違反著作權法
【裁判全文】
最高法院刑事判決            九十七年度台上字第四六０三號
上   訴 人  甲○○○ ○○○○○○○○○○ ○○○○ 美商宋氏企業公司
代  表  人  宋德令
自訴代理人  楊宗儒律師
被      告  乙○○
            丙○○
上列上訴人因自訴被告等違反著作權法案件，不服台灣高等法院
中華民國九十七年五月十三日第二審判決（九十六年度上訴字第
四六八二號，自訴案號：台灣台北地方法院九十五年度自字第一
四五號），提起上訴，本院判決如下：
    主  文
原判決撤銷，發交智慧財產法院。
    理  由
本件原判決以上訴人即自訴人美商宋氏企業公司自訴意旨略以：
上訴人之受讓人真善美出版社，於民國四十九年至五十五年間，
聘請案外人熊耀華（筆名古龍）寫作「楚留香傳奇」（原名鐵血
傳奇）、「情人箭」、「浣花洗劍錄」、「大旗英雄傳」、「湘
妃劍」及「孤星傳」等六部武俠小說（下稱本案六部武俠小說）
之著作權。該著作權人熊耀華於七十四年九月二十一日死亡，則
本案六部武俠小說之著作權之存續期間應至一二四年始告屆滿。
被告丙○○擔任「古龍著作管理發展委員會」會長，被告乙○○
為執行長兼「古龍著作管理發展工作室」負責人，乙○○明知上
開著作之著作權歸上訴人享有，竟違法授權珠海出版社出版該等
小說；丙○○身為「古龍著作管理發展委員會」會長，明知上情
，亦未盡監督之責及防止違法授權，應負共同正犯之罪責。嗣經
上訴人之代表人於九十五年四月二十七日在大陸上海書城，購得
珠海出版社出版包括本案六部武俠小說之「古龍作品集」時，見
該作品版權頁載有由「台灣古龍著作管理委員會」、「台灣古龍
著作管理發展工作室」授權等語，始知上情，因認被告二人涉犯
著作權法第九十一條第二項之意圖銷售而擅自以重製之方法侵害
他人之著作財產權罪嫌。經審理結果，認犯罪不能證明，因認第
一審諭知被告等均無罪，為無不合，予以維持，並駁回上訴人在
第二審之上訴，固非無見。
惟查(一)、審理事實之法院，對於被告有利及不利之證據，均應一
併予以注意，並依據調查證據所得之資料，本其心證而為事實之
判斷，並說明全部證據取捨判斷之理由，否則即有理由不備之違
誤。查原判決係依據珠海出版社前主編羅立群所證：乙○○代表
「古龍著作管理委員會」、「古龍著作管理發展工作室」授權珠
海出版社出版之古龍著作物，並不包括本案六部武俠小說，之後
所給付之稿酬亦不包括本案六部武俠小說。及至九十四年間，為
打擊日增之盜版品，才載明授權文句於版權頁；因本案六部武俠
小說約佔古龍全部作品六分之一，之後於給付古龍武俠小說之稿
酬時，將本案六部武俠小說六分之一稿酬，約五萬元人民幣留供
真善美出版社等語，資為被告等無罪之論據。但依卷附之西元二
００四年十一月五日以「古龍著作管理發展委員會執行長」及「
古龍著作管理發展工作室負責人」所書立之授權書載明：「古龍
著作管理發展工作室，對外授權負法律上民事、刑事之全責，有
關古龍所著武俠小說文字作品，在中華人民共和國全部委由珠海
出版社以簡體字出版發行，為期十年，特此聲明無訛」。同日以
同一名義與珠海出版社所立之圖書出版合同，亦就古龍作品集達
成八點協議（見原審卷第一三五頁、第一審卷第二００頁）。上
開授權書與協議之內容，泛以古龍所著武俠小說文字作品為授權
之範圍，文中未見排除本案六部武俠小說授權之文義。該等不利
於被告等之事證，如何不足採信，未見原審詳述其取捨判斷之理
由，即有理由不備之違誤。(二)、乙○○陳稱：其於二００六年四
月十九日收受珠海出版社支付古龍稿酬之十九萬元人民幣，並不
包含本案六部武俠小說等語。核與上訴人提出之珠海出版社於二
００八年五月五日所出具之說明書所載：乙○○確將本案六部武
俠小說授權該社出版等語不符，是上開稿酬是否包含本案六部武
俠小說，事實尚欠明白。茲查上開收據，除乙○○之簽名以資憑
信外，另有該出版社之後任社長呂唯唯簽名見證（見原審卷第一
七四、一七五頁，第一審卷第二０二頁）。乃上訴人於原審陳稱
：珠海出版社社長，職司各項社務之決策與執行，深知該社之上
開稿酬，有無包含本案六部武俠小說，並請求傳訊該社之前後任
社長曾會康、呂唯唯，以明真相（見原審卷第一八二頁）。原審
未加傳訊，亦未說明毋庸加以傳訊之理由，遽行判決，自有調查
職責未盡及理由欠備之違誤。上訴人上訴意旨指摘原判決不當，
尚非全無理由，應將原判決撤銷。而智慧財產案件審理法於九十
六年三月二十八日制定公布，自九十七年七月一日施行；智慧財
產法院亦於九十七年七月一日成立。關於智慧財產刑事訴訟之審
判事務，由智慧財產法院依智慧財產法院組織法之規定掌理之。
又依智慧財產案件審理法第一條前段之規定，智慧財產案件之審
理，依該法之規定。本件於該法施行前已繫屬於本院，爰依該法
條及智慧財產案件審理法施行細則第五條第二項之規定，將本件
發交智慧財產法院更為審判。
據上論結，應依刑事訴訟法第三百九十七條、第四百零一條，智
慧財產案件審理法第一條、智慧財產案件審理法施行細則第五條
第二項，判決如主文。
中    華    民    國  九十七  年    九    月   十八   日
                      最高法院刑事第五庭
                          審判長法官  陳  正  庸
                                法官  賴  忠  星
                                法官  林  秀  夫
                                法官  宋      祺
                                法官  陳  祐  治
      本件正本證明與原本無異
                                      書  記  官
中    華    民    國  九十七  年    九    月  二十三  日
                                                      V


司法院資訊處製作；財團法人民間司法改革基金會備份。
